【裁判字號】    99,上易,1974
【裁判日期】    991216
【裁判案由】    瀆職等
【裁判全文】
臺灣高等法院刑事判決                99年度上易字第1974號
上  訴  人
即  被  告  田義德
選任辯護人  吳孟良律師
上列上訴人因瀆職等案件，不服臺灣桃園地方法院99年度易字第
162號，中華民國99年7月8日第一審判決（起訴案號：臺灣桃園
地方法院檢察署97年度偵字第24026號），提起上訴，本院判決
如下：
    主  文
原判決撤銷。
田義德公務員洩漏關於中華民國國防以外應秘密之消息，處有期
徒刑陸月，如易科罰金，以新臺幣壹仟元折算壹日，緩刑年。
    事  實
一、田義德於民國97年9月5日調任桃園縣政府警察局中壢分局文
    化派出所擔任警員，乃依法令服務於地方自治團體所屬機關
    而具有法定職務權限之公務員，田義德之妻朱陳琪（另經臺
    灣桃園地方法院檢察署檢察官為不起訴處分）在桃園縣新屋
    鄉經營「大方犬舍」，於97年2月間因送養犬隻之事與認養
    人吳雨潔發生不快，遭吳雨潔之友人以化名「bebedog」，
    在「奇摩部落格-bebe無限大」上，撰寫網路文章「大方犬
    舍～真讓我傻眼」一文批評，朱陳琪閱後不滿，且認上文內
    容不實令其商譽受損，遂在前開「部落格」上留言要求對方
    刪除文章未果，田義德明知警政署戶役政電子閘門系統連結
    之他人身份資料涉及他人隱私，而車籍紀錄亦為一般民眾均
    無法接觸取得，非基於刑事偵查或其他公務之必要，不得擅
    自查詢閱覽及無故洩漏予第3人知悉，屬國防以外應秘密之
    消息及屬他人之秘密，不得任意洩漏、交付，竟為使朱陳琪
    能在網路文章中揭露吳雨潔之身分資料而對吳雨潔及其友人
    產生嚇阻效果，乃利用並假借任職派出所警員之職務上機會
    ，基於洩漏國防以外他人應秘密之消息及他人秘密之單一犯
    意，於97年9月7日18時35分許以查詢刑案資料為由，委請桃
    園縣政府警察局中壢分局文化派出所不知情之同仁巫俊杰警
    員，利用公務電腦開啟警政署警政知職聯網，再以巫俊杰之
    帳號、密碼開啟戶役政電子閘門系統供其使用，田義德先以
    「吳雨潔」為條件查詢個人姓名更改資料，旋即以「吳雨潔
    」為查詢條件進行個人身份資料查詢，惟因查詢結果同名者
    過多，遂於同日18時40分許再以「吳雨潔+60年至80年（出
    生年份）」為查詢條件進行查詢，並取得含有53位名為「吳
    雨潔」者之年籍資料之電磁紀錄，其為過濾其所取得之年籍
    資料，並於該日18時42分、43分許，再以巫俊杰之警政署警
    政知職聯網帳戶，以「吳雨潔」為查詢條件，進入車籍系統
    查詢「吳雨潔」名下之汽車、重型機車車牌資料及個人基本
    資料，於97年9月8日11時19分、23分許，田義德復利用公務
    電腦，以自己之帳號進入警政署警政知職聯網中車籍資料查
    詢系統，再以「吳雨潔」為查詢條件，進入車籍系統查詢「
    吳雨潔」名下之汽車、重型機車車牌資料及個人基本資料，
    嗣為確認查詢結果之正確性，又本同前洩漏秘密之犯意，於
    97 年9月12日22時8分許，前往其前所任職之桃園縣政府警
    察局楊梅分局埔頂派出所，向不知情之同仁沈建榮警員表示
    妻子遭人誹謗欲提告，但不曉得提告對象之資料，向沈建榮
    借用帳號、密碼，利用公務電腦進入警政署警政知職聯網中
    之戶役政電子閘門系統，以吳雨潔身份證字號（詳卷）為查
    詢條件查得吳雨潔全戶戶籍資料之電磁紀錄後，再將上開屬
    個人秘密之吳雨潔身分證號碼、出生年月日等資料無故洩漏
    予朱陳琪，朱陳琪即於97年9月13日8時23分許，在桃園縣新
    屋鄉埔頂村埔頂36號住處利用網際網路連結至上揭「部落格
    」中貼文，載述：「…吳雨潔小姐是○○年○○月○○日生
    ，身份證號碼是Ｚ000000000（均詳卷），這些我有辦法
    查出來…」等語，嗣為吳雨潔上網閱覽後，於97年9月15日
    以網路信箱向內政部警政署舉發，而知悉上情。
二、案經吳雨潔訴請及內政部警政署移請臺灣桃園地方法院檢察
    署檢察官偵查起訴。
    理  由
一、程序方面：
    按被告以外之人於審判外之言詞或書面陳述，除法律有規定
    者外，不得作為證據；又被告以外之人於審判外之陳述，雖
    不符合同法第159條之1至第159條之4之規定，但經當事人於
    審判程序同意作為證據，法院審酌該言詞陳述或書面陳述作
    成時之情況，認為適當者，亦得為證據。刑事訴訟法第159
    條第1項及第159條之5第1項分別定有明文。查本判決下列所
    引用之各項證據方法之證據能力，被告田義德及其辯護人於
    本院言詞辯論期日均表示沒有意見並同意作為證據（本院卷
    第67頁反面-69頁），本院審酌該等言詞陳述及書面陳述作
    成時之情況，並無不宜作為證據之情事，依刑事訴訟法第15
    9條之5第1項之規定，自得作為證據，合先敘明。
二、實體認定：
    上開事實，業據被告田義德於本院審理時坦承不諱，並為認
    罪之答辯（本院卷第67頁反面），核與證人巫俊杰、沈建榮
    、謝譯鋐於檢察官證述（偵卷第101頁、第102頁）；證人巫
    俊杰、沈建榮於原審結證之情節（原審易字卷第102頁至109
    頁）相符，復有警政署警政知職聯網單一簽入應用系統使用
    紀錄表、內政部警政署99年5月28日警署政字第0990091096
    號函、戶役政電子閘門使用者查詢紀錄、桃園縣政府警察局
    電腦資料查詢紀錄簿各1份在卷（原審易字卷第190頁至第21
    8頁、偵卷第61頁、第72頁、第122頁）可資佐證，堪認被告
    於本院之自白與認罪與事實相符，其犯行堪以認定。
三、核被告所為，係犯刑法第134條前段、第318條之1之公務員
    洩漏利用電腦知悉他人之秘密罪及同法第132條第1項之洩漏
    國防以外秘密罪。起訴書雖未論及被告於97年9月7日18時42
    分、43分許，利用巫俊杰之警政署警政知職聯網帳戶，以「
    吳雨潔」為查詢條件，進入車籍系統查詢「吳雨潔」名下之
    汽車、重型機車車牌資料及個人基本資料；及97年9月8日11
    時19分、23分許，被告利用公務電腦以自己之帳號進入警政
    署警政知職聯網中車籍資料查詢系統，再以「吳雨潔」為查
    詢條件，進入車籍系統查詢「吳雨潔」名下之汽車、重型機
    車車牌資料及個人基本資料等個人秘密行為，然上述行為，
    為被告基於同一洩漏秘密犯意下所為，自得併予審理。被告
    一洩漏行為觸犯數罪名，侵害數法益，為想像競合犯，本件
    被告所犯刑法第132條第1項之罪，最重本刑為3年以下有期
    徒刑，別無處拘役或罰金之刑，而刑法第318條之1之罪，經
    依刑法第134條加重之結果，雖最重本刑同為3年以下有期徒
    刑，惟仍可處拘役或罰金，則依刑法第55條規定，應論以較
    重之第132條第1項之公務員洩漏國防以外之秘密罪（最高法
    院94年台上字第4721號判決意旨參照）。
四、原審予以論科，固非無見，惟查：就論罪部分，疏未注意刑
    法第134條前段為刑法分則法定刑之加重，並敘明刑法第132
    條第1項之罪較重之理由，且就科刑之法條，僅略論為刑法
    第132條，漏引第1項，容有不當，自應由本院予以撤銷改判
    ，爰審酌被告已於本院認罪，其身為警員為此犯行，有礙官
    箴，實屬非當，惟因其即時悔悟與告訴人吳雨潔達成和解並
    賠償新台幣40萬元（本院卷第71頁反面），及參酌檢察官建
    議對被告從輕量刑並給予緩刑（起訴書第3頁倒數第5行），
    併被告並無前科，素行良好等情，乃量處被告有期徒刑6月
    ，且依刑法第41條第1項前段之規定，諭知易科罰金之折算
    標準如主文所示，併依刑法第74條第1項第1款之規定，宣告
    緩刑3年，以資警懲，並免再犯。
據上論斷，應依刑事訴訟法第369條第1項前段、第364條、第299
條第1項前段，刑法第132條第1項、第134條、第318條之1、第55
條前段、第41條第1項前段、第74條第1項第1款，刑法施行法第1
條之1，判決如主文。
本案經檢察官劉靜婉到庭執行職務。
中    華    民    國    99    年    12    月    16    日
                  刑事第九庭  審判長法  官  陳貽男
                                    法  官  周盈文
                                    法  官  詹駿鴻
以上正本證明與原本無異。
不得上訴。
                                    書記官  梁淑時
中    華    民    國    99    年    12    月    16    日
附錄：本案論罪科刑法條全文
中華民國刑法第132條
（洩漏國防以外之秘密罪）
公務員洩漏或交付關於中華民國國防以外應秘密之文書、圖畫、
消息或物品者，處 3 年以下有期徒刑。
因過失犯前項之罪者，處 1 年以下有期徒刑、拘役或 3 百元以
下罰金。
非公務員因職務或業務知悉或持有第 1 項之文書、圖畫、消息
或物品，而洩漏或交付之者，處 1 年以下有期徒刑、拘役或 3
百元以下罰金。
中華民國刑法第318條
（洩漏職務上工商秘密罪）
公務員或曾任公務員之人，無故洩漏因職務知悉或持有他人之工
商秘密者，處 2 年以下有期徒刑、拘役或 2 千元以下罰金。

司法院資訊處製作；財團法人民間司法改革基金會備份。
